【裁判字號】    97,消債抗,164
【裁判日期】    970930
【裁判案由】    聲請更生程序
【裁判全文】
臺灣高雄地方法院民事裁定           97年度消債抗字第164號
聲  請  人  甲○○
上列抗告人因消費者債務清理條例聲請更生程序事件，對於中華
民國97年8 月7 日本院97年度消債更字第234 號裁定提起抗告，
本院裁定如下：
    主  文
抗告駁回。
抗告程序費用新臺幣壹仟元由抗告人負擔。
    理  由
一、抗告意旨略以：抗告人原主張伊因有不能清償債務之情事，
    前曾向最大債權銀行復華商業銀行股份有限公司（現已改為
    元大商業銀行股份有限公司）請求共同協商債務清償方案，
    而於民國95年11月23日協商成立，約定抗告人應分120 期，
    週年利率3 ％，按月償還新臺幣（下同）13,012元，由各債
    權銀行依債權金額比例受償。抗告人之月收入僅有35,959元
    ，繳納完每月之協商應納費用後，僅餘22,379元，扣除每月
    互助會款10,000元，只存有12,379元可供生活，已不夠支付
    每月必要生活支出（含家計、保險、母親扶養費）共27,485
    元，故無法繼續履行原協商條件，抗告人迫不得已毀諾，並
    非惡意不依約履行協商條件，實係客觀上無法依原協商條件
    履行。為此，爰依消費者債務清理條例第151 條第5 項但書
    之規定，聲請裁定准予更生。惟原裁定未為審酌上開情事，
    而以抗告人每月平均收入為34,415元。而聲請人主張其與母
    親二人每月必須支出必要生活費用共計高達31,917元，顯較
    97 年 度臺灣省低收入戶每人最低生活費之9,829 元高出甚
    多，在聲請人負有債務之情形下，上開費用難認係為生活所
    必要。而聲請人每月協議還款金額為13,012元，於聲請人按
    月還款後，仍有21,403元可供聲請人及其母親生活所用，並
    無顯然無法生活之情形，是聲請人既願與金融機構達成還款
    協商，自係在綜合評估其還款能力後所為，不得於事後任行
    主張有不可歸責於己之事由致履行顯有重大困難，斷然駁回
    抗告人更生程序之聲請，實有違消費者債務清理條例保障弱
    勢之意旨。為此，抗告人爰依法提起本件抗告，並聲明：(一)
    原裁定廢棄。(二)裁定准予對於債務人裁定開始更生程序。
二、按債務人與金融機構協商成立者，不得聲請更生或清算，但
    因不可歸責於己之事由，致履行顯有重大困難者，不在此限
    ；本條例施行前，債務人依金融主管機關協調成立之中華民
    國銀行公會會員辦理消費金融案件無擔保債務協商機制與金
    融機構成立之協商，準用前項之規定，消費者債務清理條例
    第151 條第5 項、第6 項分別定有明文。又聲請更生或清算
    不合程式或不備其他要件者，法院應以裁定駁回之，但其情
    形可以補正者，法院應定期間先命補正，復為同條例第8 條
    所明定。
三、本件抗告人主張其毀諾之原因有二，分析如下：
  1.抗告人係以其收入35,959元扣除協商還款費用13,012元，僅
    餘22,379元，再扣除每月互助會款10,000元，只存有12,379
    元可供生活，已不夠支付每月必要生活支出（含家計、保險
    、母親扶養費）共27,485元等語云云。查抗告人於95年10月
    23日申請無擔保債務協商，而於96年12月間毀諾，有元大商
    業銀行陳報狀（原審卷第58至62頁）在卷可稽，抗告人96年
    間之總收入為404,787 元，每個月約為33,732元，扣除協商
    費用13,012元，剩餘為20,720元可得支配，然以96年度台灣
    省每人每月最低生活費9,509 元計算，抗告人及受其扶養人
    每月之必要生活費僅為19,018元，顯見抗告人於毀諾時，無
    履約上之困難。
  2.又抗告人主張其每月需繳納10,000元之互助會款，並提出互
    助會款名冊二紙（原審卷第100 、101 頁）為證。然查抗告
    人其中一會於95年4 月20日得標，而其中一會於95年11月10
    日及95年12月10日得標，此三筆合會得標款項均未見抗告人
    於財產及收入狀況說明書中載明，難謂抗告人填表聲請更生
    時，無隱匿欺瞞之嫌。又其中95年4 月20日所標得之會款，
    抗告人於申請無擔保債務協商時即已知有此筆應付款項，仍
    執意簽署協商契約，故此背負此部分之合會款，應屬抗告人
    早已知悉故無不可歸責於己之事由；且同年11月10日及12月
    10日得標之會款，抗告人於申請無擔保債務協商後不思積極
    還款，反而執意標會借款花用，且借得之金錢款項亦未交代
    合理流向，實難認抗告人係有真心履行協商契約之意願。綜
    上，抗告人之毀諾一者實難見有不可歸責之事由，二者又因
    協商後仍標得會款供自己花用，且以背負該筆債務為由聲請
    更生，此理由實難認其為正當，抗告人之主張殊不足採。為
    此，抗告人以毀諾該月需負擔高額合會款向進而壓縮到必要
    生活費用為由，顯無理由，故抗告人之毀諾並不符可以聲請
    更生之要件。
四、綜上所述，原審以抗告人於協商時，就其每月應支付之各項
    費用，自行評估可履行後，嗣與復華商業銀行（現為元大商
    業銀行）達成每月償還13,012元之協議，且其又未能舉證證
    明其於96年12月毀諾未依協議還款時，其未釋明有何不可歸
    責之己之事由致履行顯有重大困難，裁定駁回債務人更生之
    聲請，並無違誤。抗告意旨指摘原裁定不當，求予廢棄另為
    裁定，為無理由，應予駁回。
五、據上論結，本件抗告為無理由，依消費者債務清理條例第11
    條第2 項、第15條，民事訴訟法第495 條之1 第1 項、第44
    9 條第1 項、第95條、第78條，裁定如主文。
中    華    民    國    97    年    9     月    30    日
                  民事鳳山分庭審判長法    官  楊富強
                                    法    官  林意芳
                                    法    官  何悅芳
以上正本證明與原本無異。
本裁定不得再抗告。
中    華    民    國    97    年    9     月    30    日
                                    書 記 官  洪嘉慧


司法院資訊處製作；財團法人民間司法改革基金會備份。
